【裁判字號】    98,海商,4
【裁判日期】    981211
【裁判案由】    損害賠償
【裁判全文】
臺灣臺北地方法院民事判決               98年度海商字第4號
原      告  正聯股份有限公司
法定代理人  甲○○
訴訟代理人  王國傑律師
複  代理人  方意欣律師
被      告  萬海航運股份有限公司
法定代理人  乙○○
訴訟代理人  程學文律師
複  代理人  劉揚浩律師
上列當事人間請求損害賠償事件，本院於民國98年11月17日言詞
辯論終結，判決如下：
    主      文
被告應給付原告新臺幣萬仟貳佰玖拾陸元，及自民國九十七
年九月二日起至清償日止，按年息百分之五計算之利息。
原告其餘之訴駁回。
訴訟費用由被告負擔百分之六，餘由原告負擔。
本判決第一項得假執行。但被告如以新臺幣萬肆仟元為原告預
供擔保，得免為假執行。
原告其餘假執行之聲請駁回。
    事實及理由
壹、程序部分：
    按訴狀送達後，原告不得將原訴變更或追加他訴。但擴張或
    減縮應受判決事項之聲明者，不在此限，民事訴訟法第255
    條第1項第3款定有明文。查原告起訴聲明：被告應給付原告
    新臺幣579,600元，暨自民國97年9月1日起至清償日止，按
    年息5%計算之利息。嗣原告將利息起算日變更為自97年9月1
    日起算，核屬減縮應受判決事項之聲明，揆諸前揭規定，應
    予准許，合先敘明。
貳、實體部分：
一、原告起訴主張：
  (一)原告於96年10月25日委託被告從臺灣高雄港運送兩個20呎油
    槽櫃至大陸黃埔穗港，櫃號分別為TIFU0000000和TRLU00000
    00，被告並簽發載貨證券予原告。詎其中TRLU0000000號油
    槽櫃（下稱系爭油槽櫃）於黃埔穗港碼頭卸船時，卻發現該
    油槽櫃之前後、左右、上下樑柱都產生凹損、彎曲、變形之
    情形，櫃壁也凹損、變形，且內部因此大面積突出。系爭油
    槽櫃顯然在被告運送途中遭受毀損。嗣系爭油槽櫃被送至廣
    州黃埔之空櫃場，經過空櫃場之檢查，亦通知原告該油槽櫃
    之外部框架和頂部櫃壁均變形，內部也有相應之凸起，毀損
    嚴重，已無法繼續使用。經系爭油槽櫃之出租櫃公司J&S
    INTERNATIONAL CO., LTD（下稱J&S公司）查驗估價，該油
    槽櫃之修復費用高達新臺幣1,160,960元，遠高於其價值，
    故該油槽櫃無法修復，應視為全損。依系爭貨櫃所有權人J&
    S公司之規定，系爭貨櫃之全新價值為美金30,000元，每年
    折舊4%，而系爭貨櫃受損時為10年之舊櫃，扣除折舊後，剩
    餘價值為美金18,000元（計算式：30,000－4%×10×30,000
    ＝18,000）。J&S公司乃向原告請求美金18,000元之賠償，
    原告亦照價賠付。而美金18,000元，以起訴當日美金對新臺
    幣平均現金匯率1：32.2計算，合新臺幣579,600元，被告應
    如數賠償原告。又本件受貨人GUANG ZHOU SUNRAY INTER-
    NATIONAL FORWARDING CO., LTD（廣州中陽國際貨運代理有
    限公司）亦將其對被告之所有請求權轉讓予原告，原告一併
    向被告請求，並以本起訴狀之送達代債權轉讓之通知。
  (二)關於被告主張依民法第638條，其賠償金額不得超過系爭貨
    櫃之交付時目的地市價部份：
    依系爭貨櫃所有權人J&S公司之回函，系爭貨櫃之交付時目
    的地市價為人民幣130,000元至人民幣150,000元，依據當時
    人民幣對新臺幣匯率為1：4.34計算，約合新臺幣564,200元
    至新臺幣651,000元。本件原告請求新臺幣579,600元，並未
    超過系爭貨櫃之交付時目的地市價，自屬合法。
  (三)被告不得主張單位責任限制：
    本件原告委託被告運送係信賴被告具專業能力，況運輸實務
    上，無論貨櫃在船上、卸載時、交給拖車公司、進入貨櫃場
    ，均會做成相關記錄，以釐清當時貨櫃之狀態，並劃分責任
    。然被告迄今仍不告知系爭貨櫃受損之時間、地點和原因，
    顯見其係以輕率、不負責任之態度進行貨櫃之照顧和控管，
    難謂無故意或重大過失，被告自不得主張單位限制責任。
  (四)本件縱有單位責任限制之適用，亦應以重量計算：
    退步言，本件縱有海商法單位責任限制之適用，亦應先以件
    數計算，再以重量計算，然後以較高者為準。而系爭受損之
    貨櫃，其件數固為一件，然其重量為3,870公斤。本件海商
    法單位責任限制，倘以件數計算為666.67個特別提款權（1
    件×666.67＝666.67），倘以重量計算為7,740個特別提款
    權（3,870公斤×2＝7,740），應以較高者為準，即7,740個
    特別提款權，合新臺幣382,066.5元（起訴當日97年10月14
    日特別提款權對美金之匯率為1:1.533，美金對新臺幣之匯
    率為1:32.2，計算式7,740×1.533＝11,865.42，11,865.42
    ×32.2＝382,066.5）。
  (五)爰依民法第634條之規定及載貨證券之法律關係，以及民法
    644條規定及債權讓與的法律關係，請求被告給付新臺幣579
    ,600元，暨自97年9月1日起至清償日止，按年息5%計算之利
    息；願供擔保，請准宣告假執行。
二、被告則以：
  (一)原告依法不得為本件請求：
    託運人依運送契約所得行使之權利，與載貨證券持有人之權
    利，不得一併行使，載貨證券簽發後，運送人對於載貨證券
    持有人固應依載貨證券負其責任，但在載貨證券持有人行使
    權利期間，託運人對運送人依運送契約所得行使之有關權利
    ，處於休止狀態，不能再予行使。故原告一方面主張伊為本
    件貨物運送契約之託運人，有權為本件損害賠償請求；另一
    方面，卻又主張受貨人有權為本件損害賠償請求云云，顯屬
    矛盾，亦係依法無據。況原告未曾證明權利轉讓書之形式上
    及實質真正，原告主張併依受讓自受貨人之請求權，為本件
    之請求，實屬無據。
  (二)原告未合理舉證證明系爭油槽櫃於本件運送過程中，受有如
    何之損害，以及損害程度為何：
  1.原告所提之原證3空櫃場通知書，及原證9等照片，係在96
    年11月14日製作，其作成日期，距離系爭油槽櫃卸載進儲穗
    港碼頭貨櫃場之日期，已超過半個月之久。且原證3及原證9
    之記載及照片，與原證2貨櫃交接檢驗報告記載之損害情形
    ，亦有所不同。因此，原證3及原證9，並不足以作為系爭油
    槽櫃於本件運送過程中，受有如何之損害之證明。又原證4
    估價單係在96年12月17日，系爭油槽櫃卸載已逾1 個月才製
    作，因此，亦不能證明系爭油槽櫃在運送途中之實際受損情
    形程度，更遑論用以證明系爭油槽櫃應視為全損之事實。從
    而，原告既未合理舉證證明，系爭油槽櫃確係於本件運送過
    程中，受有如何之損害，以及實際損害之程度，故原告本件
    請求，顯屬無據。
  2.本件原告係與J&S公司協議，支付美金18,000元給J&S公司，
    故J&S公司提出之金額，應會配合原告之主張，而難以期待
    該公司會作客觀、合理之說明，故J&S公司之函覆內容，在
    無客觀依據作佐證情形下，實質證明力極為薄弱。
  (三)縱原告得請求本件賠償，被告可主張單位責任限制：
  1.本件載貨證券上“2 TNKS”之記載，不過係就託運物「包裝
    件數」之註記，而與貨物之性質及價值完全無涉。且系爭載
    貨證券上，既未記載系爭油槽櫃材料、等級、製造商、貨櫃
    種類及市場價格等資料，被告無從憑藉載貨證券上之記載「
   “2 TNKS”」，便可以計算該油槽櫃之價值。事實上，系爭
    油槽櫃本非屬託運之貨物，而本件原告於託運當時，亦未將
    系爭油槽櫃當作貨物，將其性質及價值，告知被告並記載於
    載貨證券，是故，原告主張伊已聲明系爭貨櫃之性質及價值
    云云，顯屬無據。
  2.原告向被告洽訂本件貨物運送之艙位時，僅申報油槽櫃內所
    裝託運物「壓克力樹脂」等之重量，故載貨證券上所記載之
    貨物重量，僅包括託運物「壓克力樹脂」等之重量，而不包
    括作為託運物包裝之油槽櫃等之重量。系爭油槽櫃作為託運
    物之「包裝」，應依海商法第70條第3項後段之規定，以每
    件666.67個SDR計算賠償金額。是縱認被告應就系爭油槽櫃
    之損害，負賠償責任，被告應得依法主張1件，即666.67個
    SDR之單位限制責任（97年10月14日，即本件起訴日，每SDR
    約合新臺幣49.5元）。
  (四)本件不應依系爭貨櫃重量計算運送人之單位限制責任：
  1.依海商法第70條第3項條文之文義，可知運送人僅就運送之
    「貨物」，負有限度之損害賠償責任，至「貨櫃」僅屬貨物
    之「包裝」，並非屬託運之「貨物」，運送人本不須負損害
    賠償責任。僅在貨櫃係由託運人所提供之情形下，為避免爭
    議，海商法乃參照漢堡規則及外國立法例，對於貨櫃所受之
    損害，貨櫃本身得作為1件計算；亦即，就託運人所提供之
    貨櫃受有損害之情形，運送人所得主張之單位限制責任，此
    時即以1件為限，與貨物（即託運物）之件數或重量為何，
    毫無任何關係。復海商法第70條第3項後段係參照『1978 年
    漢堡規則』所增訂，旨在釐清貨櫃毀損時，得否單獨視為1
    裝船單位向運送人求償，以避免發生求償爭議。蓋於貨櫃運
    送場合，貨櫃僅係1裝載容器，為託運貨物之「包裝」，並
    非屬於託運貨物，且實務上通常係由運送人所有或由運送人
    所提供，並無損害賠償之問題；惟如果貨櫃非由運送人所有
    或所提供，而有毀損滅失情事者，為避免當事人間爭議，乃
    例外規定該貨櫃得視為1件單位，與裝填其中之貨物分開計
    算，得向運送人求償。又海商法單位限制責任之立法目的在
    於鼓勵航運，使運送人能預見其所負之最高責任，而得以預
    先透過保險方式分散風險。事實上，原告亦未提出證據合理
    證明系爭油槽櫃重量為何，原告之上開主張，顯無可採。
  2.另本件僅系爭油槽櫃有損害情事，至同次運送之另一油槽櫃
    ，以及其內裝載之託運物，均完好未受損害，故本件單位限
    制責任之計算，自應僅以系爭油槽櫃為計算基礎，而不應加
    入其他未受損部分，方符合損害填補原則。
  (五)答辯聲明：原告之訴及假執行聲請均駁回；倘受不利判決，
    請准提供現金或同額之第一商業銀行可轉讓定期存單為擔保
    ，請准宣告免為假執行。
三、兩造不爭執事項
  (一)原告於96年10月間，委由被告自臺灣高雄港運送櫃號TIFU00
    00000、TRLU0000000號貨櫃至大陸黃埔穗港，約定受貨人為
    大陸廣州中陽國際貨運代理有限公司，被告乃於96年10月25
    日簽發原證1之載貨證券予原告收執。此有該載貨證券可證
    （本院卷第5頁）。
  (二)前開貨櫃於96年10月29日運抵大陸黃埔穗港碼頭，卸貨時發
    現櫃號TRLU0000000號貨櫃即系爭貨櫃之前後、左右、上下
    樑柱均有凹損、彎曲、變形之情形，內裝貨物為液體，並未
    受損。此有黃埔穗港碼頭之貨櫃交接檢驗報告影本為憑（本
    院卷第6頁）。
  (三)櫃號TRLU0000000號貨櫃為原告向訴外人J&S公司承租，因該
    貨櫃受損，原告於97年5月2日賠償該公司美金18,000元。有
    原告所提J&S公司之商業發票影本可佐（本院卷第9頁）。
四、原告主張其委託被告運送2個20呎油槽櫃至大陸黃埔穗港，
    ，被告並簽發載貨證券予原告，其中系爭油槽櫃於運送途中
    遭受毀損，修復費用遠高於其價值，應視為全損，原告因此
    賠付系爭貨櫃所有權人J&S公司系爭貨櫃之剩餘價值美金18,
    000元，本件受貨人亦將其對被告之所有請求權轉讓予原告
    ，原告一併向被告請求等語，被告則以前詞置辯，是本件爭
    點在於：被告是否應依民法634條規定，對原告負損害賠償
    之責？系爭貨櫃是否在運送過程中受損？受損程度為何？原
    告因此所受之損害為何？如認原告有權請求被告賠償，得請
    求賠償之數額若干？被告得否依海商法第70條第2項規定，
    主張單位限制責任？若然，賠償上限若干？系爭受損貨櫃於
    96年12月間在大陸黃埔穗港港之價值為何？被告是否應依載
    貨證券之法律關係，對受貨人負損害賠償之責？原告是否已
    受讓受貨人對被告之損害賠償債權，得請求被告賠償？茲分
    述如下：
  (一)被告是否應依民法634條規定或載貨證券法律關係，對原告
    負損害賠償之責？
  1.按「運送人對於運送物之喪失、毀損或遲到，應負責任。但
    運送人能證明其喪失、毀損或遲到，係因不可抗力或因運送
    物之性質或因託運人或受貨人之過失而致者，不在此限。」
    ，民法第634條定有明文。次按「載貨證券填發後，運送人
    對於載貨證券持有人固應依載貨證券負其責任，但在載貨證
    券持有人行使權利期間，託運人對運送人依運送契約所得行
    使之有關權利，處於休止狀態，不能再予行使，是上訴人依
    託運人之身份提起本件訴訟請求損害賠償，即有未合，其謂
    載貨證券簽發後，託運人與受貨人依運送契約之權利並存不
    悖，尚不可取。」，有最高法院78年度台上字第940號判決
    要旨可資參照，其目的在避免載貨證券持有人及託運人各得
    本於載貨證券或運送契約之法律關係向運送人主張權利，自
    非事理之本，但託運人並非完全脫離運送契約所定之法律關
    係，此有最高法院76年度台上字第660號、74年度台上字第1
    445號判決要旨可資參照。
  2.查原告主張本件載貨證券已由被告收回，無繼續流通之可能
    之情，為被告所不爭執，又系爭貨櫃係由託運人即原告向訴
    外人J&S公司承租，因該貨櫃受損，原告於97年5月2日賠償
    該公司美金18,000元之情，亦為兩造所不爭執，準此，本件
    受貨人所實際取得者僅系爭貨櫃內之貨物，於受貨人領取內
    裝貨物後，系爭貨櫃仍須歸還予J&S公司，該貨櫃如有受損
    ，原告需依其與J&S公司間之契約負賠償之責，原告並已依
    約賠付。準此，於被告已收回載貨證券，受貨人已領取系爭
    貨櫃之內裝貨物後之情形下，由原告所提供並於運送終了需
    收回歸還予J&S公司之系爭貨櫃受損，原告即託運人自得本
    於運送契約法律關係向被告請求損害賠償。
  (二)系爭貨櫃是否在運送過程中受損？受損程度為何？
  1.按連續運送同時涉及海上運送及其他方法之運送者，其海上
    運送部分適用本法之規定，貨物毀損滅失發生時間不明者，
    推定其發生於海上運送階段，海商法第75條定有明文。又「
    按海上貨物運送人之過失，世界各國之立法，概採推定之過
    失責任主義，即關於運送人之責任，只須運送物有喪失、毀
    損或遲到情事，經託運人或受貨人證明屬實，而運送人又未
    能證明運送物之喪失、毀損或遲到係因不可抗力，或因運送
    物之性質，或因託運人或受貨人之過失所致者，則不問其喪
    失、毀損或遲到之原因，是否係可歸責於運送人之事由，運
    送人均應負責任。上訴人既不能就系爭貨櫃運轉不正常，致
    發生貨損情事，證明有何不可抗力之原因，或因受貨人之過
    失或其他免責事由，自應依其載貨證券上之記載負運送人之
    損害賠償責任。次依海商法第104條準用民法第627條規定，
    運送人與載貨證券持有人間關於運送事項應依載貨證券之記
    載。系爭貨物於託運時，上訴人既已簽發載明：『運送人自
    託運人收受時，貨物外表情況良好』之清潔提單，顯示上訴
    人所接受裝運之貨物其包裝完好，並無瑕疵情形，上訴人自
    不能於事後以系爭貨物及包裝有不良之情事而推卸其運送責
    任。」，有最高法院86年度台上字第2231號判決要旨可資參
    照。
  2.原告提出被告所簽發之載貨證券（本院卷第5頁），其上並
    無關於系爭貨櫃有任何受損之記載，且該載貨證券記載「
    Place of delivery：SUI GANG TERMINAL, CHINA」（目的
    地：中國穗港），故原告主張被告之運送責任至穗港碼頭貨
    櫃場為止，足堪採信。又系爭貨櫃運抵穗港碼頭貨櫃場時，
    系爭貨櫃業已受損，其受損情形為：頂天蓋受損；左側後方
    角柱重凹、右側櫃壁重凹；左側後方角柱和右側後方角柱凹
    損、彎曲、變形、殘損；前後、左右、上下樑柱、斜樑、櫃
    體都有不同程度凹損、變形，爬梯、車道有彎曲、變形，頂
    天蓋殘損之情，亦有原告所提穗港碼頭貨櫃交接檢驗報告（
    本院卷第6頁）以及系爭貨櫃受損照片（本院卷第32至51頁
    ）可憑，且依上開受損情形，外觀上即可看出。因此，揆諸
    前揭規定，被告簽發本件清潔載貨證券，對於系爭貨櫃並無
    任何保留之記載，堪認原告所交付託運之系爭貨櫃，於託運
    時並無任何損壞，又系爭貨櫃於到達目的地時，業已受損，
    被告復未舉證證明系爭貨櫃不是在運送途中毀損，自應推定
    其發生於海上運送階段，因此，被告應負民法第634條之損
    害賠償責任。
  (三)原告有權請求被告賠償，得請求賠償之數額若干？
  1.原告實際損害之數額？
    系爭貨櫃係原告向J&S公司承租，租賃期間為96年10月1日至
    96年10月31日之情，業據原告提出J&S公司向原告索取租金
    之發票為憑（本院卷第56頁）。又系爭貨櫃之全新價值為美
    金30,000元，而系爭貨櫃損壞後，由J&S公司進行估價，系
    爭貨櫃之修復金額高達新臺幣1,160,960元，遠高於其價值
    之情，亦有原告所提其與J&S公司之租賃契約及修復費用估
    價單為佐（分別見本院卷第82、83、8頁）。再者，依前開
    原告與J&S公司之租賃契約所載，系爭貨櫃受損時為10年之
    舊櫃，每年折舊4%，因此，扣除折舊後，剩餘價值為美金
    18,000元（30,000－4%×10×30,000＝18,000），J&S公司
    乃向原告請求美金18,000元之賠償，原告亦照價賠付之情，
    此亦有J&S公司之商業發票、匯出匯款證明書可考（分別見
    本院卷第9、53頁），而原告以起訴當日即97年10月14日美
    金對新臺幣平均現金匯率1：32.2計算，美金18,000元合新
    臺幣579,600元，亦有原告所提臺灣銀行牌告匯率列印資料
    可按（本院卷第10頁）。是原告主張其因系爭貨櫃受損而受
    有新臺幣579,600元之損害，堪予採信
  2.系爭受損貨櫃於96年10月間在大陸黃埔穗港之價值為何？
    查系爭油槽櫃於96年8月間在大陸地區之報價應該在人民幣
    130,000元到人民幣15,000元之間，此有J＆S公司98年6月22
    日回函可憑（本院卷第159頁）。又96年8月至96年10月，僅
    相差2個月，應無價格劇烈波動之情事，而96年8月間人民幣
    對新臺幣匯率約為1：4.34，亦有原告所提96年8月間人民幣
    對新臺幣匯率資料可考（本院卷第175頁），依該匯率計算
    ，人民幣130,000元到人民幣15,000元約合新臺幣564,200元
    到新臺幣651,000元，因此，堪認系爭貨櫃於交付時之目的
    地市價約新臺幣564,200元到新臺幣651,000元，從而，本件
    原告請求新臺幣579,600元，並未超過系爭貨櫃之交付時目
    的地市價。
  3.被告得否依海商法第70條第2項規定，主張單位限制責任？
    若然，賠償上限若干？
  按「託運人於託運時故意虛報貨物之性質或價值，運送人或
    船舶所有人對於其貨物之毀損或滅失，不負賠償責任。」、
    「除貨物之性質及價值於裝載前，已經託運人聲明並註明於
    載貨證券者外，運送人或船舶所有人對於貨物之毀損滅失，
    其賠債責任，以每件特別提款權666.67單位或每公斤特別提
    款權2單位計算所得之金額，兩者較高者為限。」、「前項
    所稱件數，係指貨物託運之包裝單位。其以貨櫃、墊板或其
    他方式併裝運送者，應以載貨證券所載其內之包裝單位為件
    數。但載貨證券未經載明者，以併裝單位為件數。其使用之
    貨櫃係由託運人提供者，貨櫃本身得作為一件計算。」、「
    由於運送人或船舶所有人之故意或重大過失所發生之毀損或
    滅失，運送人或船舶所有人不得主張第2項單位限制責任之
    利益。」，海商法第70條定有明文。
  又「託運人與運送人簽訂之海上運送契約，除已就陸上運送
    階段部分之責任為特別約定，而於該階段發生事故時適用該
    特別約定外，依當事人之本意，自無另於海商法外，再適用
    其他陸上運送法規以定海上運送人責任之餘地。此觀88年修
    正後海商法第76條第1、2項規定：運送人因貨物滅失，對託
    運人或其他第三人所得主張之抗辯及責任限制之規定，亦適
    用於貨物自船舶卸貨後在商港區域（陸上）內從事裝卸、搬
    運、保管、看守、儲存、理貨、穩固、墊倉等輔助履行運送
    契約者等旨自明。是以系爭貨物係因卸載離船後停放於大陸
    地區黃埔新港逾限無法運出而視為滅失，且被上訴人就系爭
    貨物之滅失，並無故意或重大過失行為，既為原審所認定之
    事實，可見該貨物之滅失，非因被上訴人之船舶海運及卸載
    過程中發生事故所致。依上說明，被上訴人抗辯因無特別約
    定，其賠償責任應適用修正前海商法第114條第2項單位責任
    限制之規定，即無不合。」，此有最高法院97年台上字第11
    47號判決要旨可資參照。查系爭貨櫃毀損發生之時間推定發
    生於海上運送階段，已詳如前述，且系爭貨櫃運抵穗港碼頭
    貨櫃場時發現已受損，縱使系爭貨櫃是在穗港碼頭受損，然
    「穗港碼頭」位於廣州港黃埔港區之商港區域之情，亦有被
    告所提之廣州港口章程部分條文、「穗港碼頭」之公司網頁
    及地圖可稽（本院卷第142至146頁），揆諸前揭說明，商港
    區域內亦有單位責任限制之適用。再者，原告主張：系爭貨
    櫃變成前後、左右、上下均嚴重受損之狀態，可見系爭貨櫃
    必定在運送過程中遭受多次且嚴重的撞擊，被告至今仍拒絕
    說明系爭貨櫃係如何受損，被告在運送系爭貨櫃上，顯然有
    故意或重大過失等語，惟系爭貨櫃毀損原因不明，且海上風
    浪等海上危險因天候等關係而難以預測，原告並未舉證證明
    被告有故意或重大過失之情事，其前開主張自難採信。
  本件載貨證券上記載「“2 CTRS”」「“2 TNKS”」，其僅
    為貨櫃數量、包裝件數之記載，而該載貨證券上並未記載系
    爭油槽櫃材料、等級、製造商、貨櫃種類及市場價格等資料
    ，有該載貨證券可憑（本院卷第5頁），亦即該載貨證券並
    未記載系爭貨櫃之性質及價值，亦無從憑藉載貨證券上之記
    載「“2 TNKS”」，便可以推估計算系爭油槽櫃之價值。因
    此，依被告所簽發之載貨證券所載，本件託運人即原告於系
    爭貨櫃裝載前，並未聲明系爭貨櫃之性質及價值，並加註於
    載貨證券上。故綜上所陳，本件應有海商法第70條責任限制
    規定之適用。
  本件載貨證券上所記載之貨物重量39,910公斤，僅包括託運
    物「壓克力樹脂」等之重量，而未記載託運物包裝之系爭油
    槽櫃等之重量之情，有財政部高雄關稅局98年7月17日高普
    外字第0981013352號函所檢附之本件出口報單，記載本件2
    筆貨物總淨重為39,910公斤，亦即系爭油槽櫃內裝貨物19,5
    40公斤，與另一油槽櫃內裝貨物20,370公斤，二者淨重之合
    計39,910公斤（本院卷第171、172頁），與本件載貨證券上
    記載之貨物重量39,910公斤相符，可資證明，足認原告向被
    告洽訂本件貨物運送之艙位時，僅申報油槽櫃內所裝託運物
    「壓克力樹脂」等之重量，系爭貨櫃之重量則屬闕如，故系
    爭貨櫃應屬託運物之包裝，而非託運之「貨物」，原告主張
    應依系爭貨櫃之重量計算責任限制範圍，尚不足採。則依海
    商法第70條第3項、第1項規定，系爭貨櫃應以1件計算，每
    件特別提款權為666.67單位。查依97年10月14日即起訴時之
    匯率計算，每個特別提款權折合新臺幣49.9438元（1×1.53
    310×32.577＝49.9438），此有國際貨幣基金會97年10月14
    日特別提款權之匯率資料、臺灣銀行牌告匯率列印資料可參
    （見本院卷第84至86頁），因此，被告之賠償責任上限即為
    33,296元（49.9438×666.67＝33,296，元以下四捨五入）
    ，原告雖稱系爭貨櫃在目的地之價值為人民幣130,000元到
    人民幣15,000元，原告關於系爭貨櫃之毀損已賠償新臺幣57
    9,600元，然其向被告所得請求之金額仍不得逾33,296元。
  4.原告對系爭貨損之發生或擴大，是否與有過失？
  按損害之發生或擴大，被害人與有過失者，法院得減輕賠償
    金額，或免除之，固為民法第217條第1項所規定，惟須被害
    人之過失行為為損害之共同原因，予損害之發生或擴大以助
    力，並與損害之發生與擴大有相當因果關係者，始有過失相
    抵之適用。
  被告雖辯稱：系爭貨櫃於交付原告後輾轉運送至廣州黃埔空
    櫃場期間，系爭貨櫃擴大發生損害，原告對損害之發生或擴
    大與有過失云云。惟查，原告主張受貨人提領內裝貨物後，
    將系爭貨櫃送至廣州黃埔之空櫃場，空櫃場立即將系爭貨櫃
    之受損情形拍照存證（見本院卷第32至51頁），並通知原告
    系爭貨櫃受損嚴重，系爭貨櫃不能再使用（見本院卷第7頁
    ），上開照片所示之受損情形與在目的地之穗港碼頭貨櫃交
    接檢驗報告所載之內容（見本院卷第6頁），核屬一致之情
    ，業據原告提出前開照片及交接檢驗可資比對，足認原告或
    受貨人並未擴大系爭貨櫃之損害情形，被告請求免除或減輕
    賠償責任，即屬無據。
五、按給付無確定期限者，債務人於債權人得請求給付時，經其
    催告而未為給付，自受催告時起，負遲延責任；前項催告定
    有期限者，債務人自期限屆滿時起負遲延責任；又遲延之債
    務，以支付金錢為標的者，債權人得請求依法定利率計算之
    遲延利息；應付利息之債務，其利率未經約定，亦無法律可
    據者，週年利率為百分之五，民法第229條第2項前段、第3
    項、第233條第1項前段、第203條分別定有明文。查原告於
    97年8月20日以存證信函催告被告於文到10日內給付其因系
    爭貨櫃受損所受之損害美金18,000元，而被告於97年8月22
    日收受該存證信函之事實，此有該存證信函及掛號郵件回執
    可證（分別見本院卷第13至15、54頁），準此，被告應自97
    年8月22日起10日後即97年9月2日起負給付遲延之責任。從
    而，原告依民法第634條規定，請求被告給付33,296元，及
    自97年9月2日日起至清償日止，按年息5%計算之利息，洵屬
    有據，應予准許，至於原告另依據載貨證券法律關係、民法
    第644條及債權讓與之法律關係請求，即無庸再予審酌。逾
    此數額之請求，即無理由，應予駁回。
六、本件原告雖陳明願供擔保請准宣告假執行，惟其勝訴部分，
    所命給付金額未逾50萬元，應依職權宣告假執行，而被告就
    其所受不利判決陳明願供擔保，免為假執行之宣告，爰酌定
    相當擔保金額准許之；至原告敗訴部分，原告之訴既經駁回
    ，其假執行之聲請亦失所附麗，應併予駁回。
七、本件事證已臻明確，兩造其餘攻擊防禦方法，核與判決結果
    不生影響，爰不一一論述，併此敘明。
八、據上論結，原告之訴為一部有理由、一部無理由，依民事訴
    訟法第79條、第389條第1項第5款、第392條，判決如主文。
中    華    民    國    98    年    12    月    11    日
                  民事第一庭    法  官  賴秀蘭
以上正本係照原本作成
如對本判決上訴，須於判決送達後20日內向本院提出上訴狀
中    華    民    國    98    年    12    月    11    日
                                書記官  李佩芳

司法院資訊處製作；財團法人民間司法改革基金會備份。
